臺灣高等法院高雄分院刑事附帶民事訴訟判決
　　　　　　　　　　　　　　　　　　98年度附民上字第28號
上　訴　人
即　被　告　李秀萍
　　　　　　許國樑
　　　　　　林彥伯
　　　　　　莊宗偉
　　　　　　黃泓霖
　　　　　　洪珮瑜
　　　　　　李佳香
　　　　　　蔡淑雯
　　　　　　林姿
　　　　　　鄭淑華
　　　　　　吳欣僑
前列六人共同
訴訟代理人　鍾夢賢律師
上　訴　人　李品瑢
即　被　告
　　　　　　郭美莉
被　上訴人　楊育誠(原楊智安).
即　原　告
訴訟代理人　洪天慶律師
上列被告因詐欺案件經原告提起附帶民事訴訟，請求損害賠償，
被告不服中華民國98年3 月31日臺灣高雄地方法院第一審判決（
95年度附民字第41號）提起上訴，本院判決如下：
    主  文
上訴駁回。
    事實及理由
一、原告（即被上訴人，下稱原告）起訴主張：被告等人( 即上
    訴人，下稱被告) 基於共同常業詐欺故意之犯意聯絡，推由
    吳欣僑於民國94年2 月間介紹原告投資高盛國際開發股份有
    限公司（下稱高盛公司），並佯稱高盛公司所持有新加坡森
    林集團公司未上市股權，94年10月即將上市獲利甚豐，使原
    告誤以為高盛公司確實持有新加坡森林集團未上市股權，原
    告因而陷於錯誤與高盛公司簽訂隱名合夥契約，投資20單位
    共計138 萬元。嗣新加坡森林集團公司迄今仍未在香港上市
    ，被告等人業經臺灣高雄地方法院檢察署以涉嫌常業詐欺等
    罪提起公訴，而被告詐欺之侵權行為，致原告受有損害138
    萬元，爰依侵權行為之法律關係，提起本件刑事附帶民事訴
    訟，請求被告負連帶損害賠償責任，賠償原告138 萬元等語
    ，並聲明：被告應連帶給付原告138 萬元及自95年3 月7 日
    起至清償日止，按年息百分之5 計算之利息。
二、被告各上訴理由如下：
（一）被告林彥伯部分：
      高盛公司用以誘騙投資人之資料非被告林彥伯擬定，有無
      不實被告林彥伯均不知情，被告林彥伯胞姊林怡君亦投資
      購買一單位，即可證明被告林彥伯亦為被害人，且被告林
      彥伯在94年1 月即離職，亦證明並無詐欺犯意。再原告並
      非被告林彥伯之客戶，被告林彥伯未對其施用詐術。
（二）被告李佳香、鄭淑華、洪佩瑜、蔡淑雯、林姿、吳欣僑
      、郭美莉部分：
      被告等人係受僱於高盛公司，對高盛公司提供之資料無判
      別虛實能力，難以此遽認被告與高盛公司高層必有犯意聯
      絡；且原告於刑事案件中僅指述吳欣僑、李秀萍為對其施
      用詐術之人，故被告李佳香、鄭淑華、洪佩瑜、蔡淑雯、
      林姿、郭美莉未對其施用詐術。
（三）其餘被告部分：
      原告主張之事實，並非真實，其無詐騙行為，自無賠償責
      任等語，資為抗辯。求為廢棄原判決，駁回原告在第一審
      之訴。
三、按附帶民事訴訟之判決，應以刑事訴訟判決所認定之事實為
    據，刑事訴訟法第500 條前段定有明文。本件原告主張被告
    詐騙其款項138 萬元之事實，有合約書及郵局、台新銀行、
    台東區中小企銀交易明細（見警卷1-3 第2119至2127頁、21
    07至2117頁）附卷足稽，而被告之前述辯解，業經本院以98
    年度矚上重訴字第1 號刑事判決論述不可採之理由，並依常
    業詐欺罪判處林彥伯有期徒刑3 年4 月；李秀萍處有期徒刑
    6 年，併科罰金新臺幣1,800 萬元；許國樑處有期徒刑4 年
    6 月；洪珮瑜、林姿、吳欣僑各處有期徒刑1 年8 月；郭
    美莉處有期徒刑1 年，減為有期徒刑6 月；莊宗偉、李佳香
    各處有期徒刑2 年4 月，黃泓霖、李品瑢、蔡淑雯、鄭淑華
    處有期徒刑2 年在案，有該判決在卷可稽，則原告主張之事
    實，可堪認為真實。
四、又因故意或過失不法侵害他人權利者，負損害賠償責任。故
    意以背於善良風俗之方法，加損害於他人者亦同。數人共同
    不法侵害他人之權利者，連帶負損害賠償責任，民法第184
    條第1 項、同法第185 條定有明文；且負損害賠償責任者，
    除法律另有規定或契約另有訂定外，應回復他方損害發生前
    之原狀，民法第213 條第1 項亦有明文。次按應付利息之債
    務，其利率未經約定，亦無法律可據者，週年利率為百分之
    5 。亦為同法第233 條第1 項及第203 條所明定。復按因回
    復原狀而應給付金錢者，自損害發生時起加給利息，民法第
    213 條第2 項定有明文；又民法第213 條第2 項所謂因回復
    原狀而應給付金錢者，例如所侵害者為金錢，則應返還金錢
    （最高法院56年台上字第1863號判例意旨參照）。本件原告
    所受侵害者為金錢，則被告回復原狀所應給付者為金錢，依
    前揭法條規定，應自損害發生時起即94年2 月間起，加給利
    息，惟原告請求自附帶民事訴訟起訴狀繕本送達被告之翌日
    起，按年息百分之5 計算之利息，並無不合。而原告上開訴
    狀繕本係於95年3 月6 日送達予最後收受之被告林姿，有
    送達回證附卷可稽。從而，原告本於侵權行為之法律關係，
    請求被告連帶給付138 萬元及自95年3 月7日 起至清償日止
    ，按年息百分之5 計算之利息，為有理由，應予准許。
五、從而，原審因認原告本於侵權行為法律關係，請求被告連帶
    給付138 萬元及自95年3 月7 日起至清償日止，按年息百分
    之5 計算之利息。經核並無不合，上訴意旨指摘原判決不當
    ，請求廢棄改判，為無理由，應予駁回。
據上論結，本件上訴為無理由，應依刑事訴訟法第490 條前段、
第368 條，判決如主文。
中    華    民    國  100     年    5     月    31    日
                  刑事第十一庭  審判長法  官  翁慶珍
                                      法  官  孫啟強
                                      法  官  石家禎
以上正本證明與原本無異。
不得上訴。
中    華    民    國   100    年    5     月    31    日
                                      書記官  黃月瞳